【裁判字號】    95,訴,1477
【裁判日期】    951108
【裁判案由】    違反槍砲彈藥刀械管制條例
【裁判全文】
臺灣臺南地方法院刑事判決
公  訴  人  臺灣臺南地方法院檢察署檢察官
被      告  甲○○
上列被告因違反槍砲彈藥刀械管制條例案件，經檢察官提起公訴
（九十五年度偵緝字第一二九○號），被告就犯罪事實為有罪之
陳述，經本院合議庭裁定由受命法官進行簡式審判程序後，判決
如下：
    主      文
甲○○未經許可，持有可發射子彈具有殺傷力之手槍，處有期徒
刑壹年貳月，併科罰金新臺幣伍萬元，罰金如易服勞役，以新臺
幣壹仟元折算壹日。扣案仿ＢＥＲＥＴＴＡ廠八四型半自動手槍
製造之金屬玩具手槍更換土造金屬槍管改造而成之改造手槍壹枝
（含彈匣壹個、槍枝管制編號0000000000號）沒收之
。
    事      實
一、甲○○明知具有殺傷力之改造槍枝、子彈為槍砲彈藥刀械管
    制條例第四條第一項所管制之物品，非經中央主管機關許可
    ，不得擅自持有，竟基於未經許可持有可發射子彈具有殺傷
    力之改造手槍及持有可供槍枝射擊之具有殺傷力子彈之犯意
    ，未經許可，自民國九十三年九月間某日起至同年十月十三
    日止，持有具殺傷力之仿ＢＥＲＥＴＴＡ廠八四型半自動手
    槍製造之金屬玩具手槍更換土造金屬槍管改造而成之改造手
    槍一枝（含彈匣一個，槍枝管制編號0000000000
    號）及具殺傷力之直徑約八點八ｍｍ金屬彈頭之土造子彈一
    顆。嗣於九十三年十月十三日晚上九時二十五分許，經警持
    本院核發之搜索票，在其位於臺南縣佳里鎮○○街三四三號
    居所執行搜索，並扣得上開具殺傷力之改造手槍一枝及子彈
    一顆等物。
二、案經臺南市警察局報告臺灣臺南地方法院檢察署檢察官偵查
    起訴。
    理      由
一、本件被告甲○○所犯為死刑、無期徒刑或最輕本刑為三年以
    上有期徒刑以外之罪，其於準備程序中就被訴事實為有罪之
    陳述，經法官告知簡式審判程序之旨，並聽取公訴人之意見
    後，爰依刑事訴訟法第二百七十三條之一第一項規定，裁定
    由受命法官獨任進行簡式審判程序，合先敘明。
二、上揭犯罪事實，迭據被告甲○○坦承不諱，並有內政部警政
    署刑事警察局搜索筆錄、刑事警察局偵八隊一組扣押物品目
    錄表各一份及查獲照片一幀等在卷可稽（見臺南市警察局南
    市警刑偵字第三○八號刑案偵查卷宗第三七至三八頁、四○
    頁）等在卷可稽。且查，警方於被告上開居所執行搜索時，
    查扣之改造手槍一枝及子彈一顆，經送內政部警政署刑事警
    察局以性能檢驗法及試射法鑑定結果，送鑑改造槍枝一枝（
    含彈匣一個、槍枝管制編號0000000000號），認
    係由仿ＢＥＲＥＴＴＡ廠八四型半自動手槍製造之金屬玩具
    手槍，更換土造金屬槍管改造而成之改造手槍，可擊發適用
    之子彈，認具殺傷力；送鑑改造子彈一顆，認係土造子彈（
    具直徑八點八ｍｍ之金屬彈頭），經試射，可擊發，認具殺
    傷力等情，有該局九十三年十一月四日刑鑑字第○九三○二
    一六二五八號槍彈鑑定書一份存卷可按（見臺灣臺南地方法
    院檢察署九十三年度偵字第一○七○五號偵查卷第二二至二
    五頁），由上開鑑定報告，足認扣案之改造手槍一枝及子彈
    一顆，均係屬槍砲彈藥刀械管制條例所規範管制之槍枝及子
    彈無訛。綜上開所查事證，足認被告自白核與事實相符，本
    件事證明確，被告犯行洵堪認定。
三、按被告甲○○行為後，刑法部分條文業於九十四年一月七日
    經立法院三讀修正，而經總統於九十四年二月二日公布並於
    九十五年七月一日施行；另槍砲彈藥刀械管制條例亦於九十
    四年一月二十六日經總統以華總一義字第○九四○○○一○
    一○一後修正公布，並於同年一月二十八日生效。而新修正
    之刑法第二條第一項規定：「行為後法律有變更者，適用行
    為時之法律。但行為後之法律有利於行為人者，適用最有利
    於行為人之法律。」，而該法係規範行為後法律變更所生新
    舊法律比較之準據法，於新法施行後，即應逕用該條為「從
    舊從輕」之比較；且本次法律變更，比較時應就罪刑有關之
    共犯、未遂犯、想像競合犯、牽連犯、連續犯、結合犯，以
    及累犯加重、自首減輕暨其他法定加減原因（如身分加減）
    與加減例等一切情形，綜其全部罪刑之結果而為比較（最高
    法院九十五年五月二十三日九十五年度第八次刑庭會議決議
    參照）。本案涉及法律變更之部分如下：
（一）就檢察官起訴被告所犯修正前槍砲彈藥刀械管制條例第十
      一條第四項之條項業經刪除，並將該條項所規定之未經許
      可持有其他可發射子彈具有殺傷力之改造手槍罪移列至第
      八條第四項合併修正，修正前後之該罪構成要件雖無不同
      ，惟修正後之刑度已由「一年以上七年以下有期徒刑，併
      科新臺幣七百萬元以下罰金」提高為「三年以上十年以下
      有期徒刑，併科新臺幣七百萬元以下之罰金」，比較被告
      行為時及裁判時法適用結果，修正後之槍砲彈藥刀械管制
      條例並未較有利於被告，是依刑法第二條第一項前段之規
      定，應適用修正前槍砲彈藥刀械管制條例之規定。
（二）被告行為時，刑法第四十二條第二項前段規定：「易服勞
      役以一元以上三元以下折算一日。」，又被告行為時之易
      服勞役折算標準，業據修正前罰金罰鍰提高標準條例第二
      條前段（現已刪除）規定，就其原定數額提高為一百倍折
      算一日，則本件被告行為時之易服勞役折算標準，應以銀
      元三百元即新臺幣九百元折算一日。惟修正後刑法第四十
      二條第三項前段規定：「易服勞役以新臺幣一千元、二千
      元或三千元折算一日」。比較修正前後之易服勞役折算標
      準，以修正後之規定，較有利於被告，是應依刑法第二條
      第一項但書，適用修正施行後刑法第四十二條第三項前段
      規定，定其折算標準。
（三）修正後刑法第五十五條規定：「一行為而觸犯數罪名者，
      從一重處斷。但不得科以較輕罪名所定最輕本刑以下之刑
      。」，而修正前刑法第五十五條則規定：「一行為而觸犯
      數罪名，或犯一罪而其方法或結果之行為犯他罪名者，從
      一重處斷。」，新法就想像競合犯之規定增加不得科以較
      輕罪名所定最輕本刑以下之刑之限制，是比較新、舊法結
      果，舊法即行為時法有利於被告。
三、核被告甲○○所為，係犯修正前槍砲彈藥刀械管制條例第十
    一條第四項未經許可持有其他可發射子彈具有殺傷力之改造
    手槍罪及同條例第十二條第四項未經許可持有子彈罪。被告
    一持有行為，同時持有上開槍枝及子彈，觸犯構成要件不同
    之罪名，為想像競合犯，應依修正前刑法第五十五條前段規
    定，從一重之修正前槍砲彈藥刀械管制條例第十一條第四項
    未經許可持有其他可發射子彈具有殺傷力之改造手槍罪。又
    本案扣案之彈匣一個為上開手槍之構成部分，有上開送驗之
    手槍、彈匣之照片二幀在卷可參（見臺灣臺南地方法院檢察
    署九十三年度偵字第一○七○五號偵查卷第二五頁），並非
    單獨存在，故不另論同條例第十三條第四項之未經許可寄藏
    持有槍彈之主要組成零件罪。爰審酌被告未經許可無故持有
    上開具殺傷力之改造手槍一把及改造子彈一顆，影響社會治
    安暨對他人之生命身體構成威脅之危害，然查被告無持槍加
    害他人生命、身體、財產之具體事證，並審酌其品性、生活
    狀況、智識程度、犯後坦認犯行態度尚佳及持有槍彈之期間
    非長等一切情狀，量處如主文所示之刑，並就罰金部分，依
    修正施行後刑法第四十二條第三項前段之規定，諭知易服勞
    役之折算標準。
四、末按被告行為時修正前刑法第三十八條第一項第一款規定「
    違禁物」、同條第二項規定「前項第一款之物，不問屬於犯
    人與否，沒收之。」，雖修正後刑法第三十八條第一項第一
    款並無修正，第二項則將「犯人」修正為「犯罪行為人」，
    僅屬文字之調整，並未涉及實質刑罰內容之變更，故適用結
    果並無有利或不利被告之情形，然按沒收為從刑之一種，且
    與主刑有從屬關係，應依從刑從屬於主刑原則，不得就新舊
    法予以割裂適用（最高法院九十年度臺上字第一七三一號判
    決要旨參照）。查本案主刑部分所適用之法律既屬九十三年
    間施行之槍砲彈藥刀械管制條例，有關沒收之從刑自應適用
    被告行為時即當時施行之修正前刑法規定宣告沒收，是本件
    扣案上開仿ＢＥＲＥＴＴＡ廠八四型半自動手槍製造之金屬
    玩具手槍，更換土造金屬槍管改造而成之改造手槍一枝（含
    彈匣一個，槍枝管制編號0000000000號），依槍
    砲彈藥刀械管制條例第五條之規定均為違禁物，爰依修正前
    刑法第三十八條第一項第一款之規定，宣告沒收之。另扣案
    具殺傷力之直徑約八點八ｍｍ金屬彈頭土造子彈一顆，業經
    內政部警政署刑事警察局於鑑驗時試射，已不具殺傷力而非
    屬違禁物，爰不另為沒收之諭知。
據上論斷，應依刑事訴訟法第二百七十三條之一第一項、第二百
九十九條第一項前段，修正前槍砲彈藥刀械管制條例第十一條第
四項、同條例第十二條四項，刑法第十一條前段、第二條第一項
前段、修正前同法第五十五條前段、同法第四十二條第三項前段
、修正前同法第三十八條第一項第一款，判決如主文。
本案經檢察官乙○到庭執行職務。
中    華    民    國    95    年    11    月    8     日
                     刑事第四庭  法  官  楊佳祥
以上正本證明與原本無異。
如不服本判決，應於收受送達後10日內向本院提出上訴書狀（應
附繕本）。
                                 書記官  汪姿秀
中    華    民    國    95    年    11    月    8     日
附錄本案論罪科刑法條全文：
修正前槍砲彈藥刀械管制條例第11條：
未經許可，製造、販賣或運輸第四條第一項第一款所稱其他可發
射金屬或子彈具有殺傷力之各式槍砲者，處五年以上有期徒刑，
併科新臺幣一千萬元以下罰金。
未經許可，轉讓、出租或出借前項所列槍砲者，處三年以上十年
以下有期徒刑，併科新臺幣七百萬元以下罰金。
意圖供自己或他人犯罪之用，而犯前二項之罪者，處無期徒刑或
七年以上有期徒刑，併科新臺幣一千萬元以下罰金。
未經許可，持有、寄藏或意圖販賣而陳列第一項所列槍砲者，處
一年以上七年以下有期徒刑，併科新臺幣七百萬元以下罰金。
第一項至第三項之未遂犯罰之。
槍砲彈藥刀械管制條例第12條：
未經許可，製造、販賣或運輸子彈者，處一年以上七年以下有期
徒刑，併科新臺幣五百萬元以下罰金。
未經許可，轉讓、出租或出借子彈者，處六月以上五年以下有期
徒刑，併科新臺幣三百萬元以下罰金。
意圖供自己或他人犯罪之用，而犯前二項之罪者，處三年以上十
年以下有期徒刑，併科新臺幣七百萬元以下罰金。
未經許可，持有、寄藏或意圖販賣而陳列子彈者，處五年以下有
期徒刑，併科新臺幣三百萬元以下罰金。
第一項至第三項之未遂犯罰之。


司法院資訊處製作；財團法人民間司法改革基金會備份。
